臺灣基隆地方法院基隆簡易庭裁定　　　 100年度基秩字第82號
移送機關　　基隆市警察局第一分局
被移送人　　彭敬雯
上列被移送人因違反社會秩序維護法案件，經移送機關以中華民
國100 年10月24日基警分一秩字第1000110587號移送書移送審理
，本院裁定如下：
    主  文
彭敬雯不罰。
    理  由
壹、移送意旨認被移送人於下列時、地有違反社會秩序維護法第
    80條第1項第2款規定之行為：
  (一)時間：民國100年10月20日22時10分許。
  (二)地點：基隆市仁愛區○○○路47號前。
  (三)行為：意圖賣淫，於上開時、地之公共場所或公眾得出入之
          場所，以言語或手勢招攬不特定人士，每次性交易時
          間15分鐘，價錢新臺幣1,500 元，以此方式公然拉客
          。
貳、本院查：
  (一)按違反社會秩序行為之處罰，以行為時本法有明文規定者為
    限，社會秩序維護法第2 條定有明文。而社會秩序維護法第
    80條第1 項第2 款規定：「有左列各款行為之一者，處3 日
    以下拘留或新臺幣3 萬元以下罰鍰：二、在公共場所或公眾
    得出入之場所，意圖賣淫或媒合賣淫而拉客者。」所謂「拉
    客」包括積極之拉扯行為，或違反當事人之意思，而以堵阻
    去路，強行糾纏等方式，以達其意圖賣淫或媒合賣淫之目的
    者，均符合之（參81年6月1日內政部警政署座談會結論，見
    刑事法律專題研究（五）第264至265頁）。
  (二)次按犯罪事實應依證據認定之，無證據不得認定犯罪事實，
    刑事訴訟法第154條第2項定有明文。此規定於違反社會秩序
    維護法案件準用之，亦為社會秩序維護法第92條定有明文。
    末按，認定不利於被移送人之事實，須依積極證據，苟積極
    證據不足為不利於被移送人之認定時，即應為有利於被移送
    人之認定，更不必有何有利之證據，此有最高法院30年上字
    第816號判例意旨足資參照。
  (三)經查，本件移送機關前揭主張，固有偵查報告書、被移送人
    彭敬雯100 年10月20日警詢筆錄、抽血紀錄單、保證書、違
    序紀錄表各1件為證。惟查，除本件移送書僅記載被移送人
    「於上開時、地之公共場所或公眾得出入之場所，以言語或
    手勢招攬不特定人士，每次性交易時間15分鐘，價錢新臺幣
    1, 500元」之行為方式外，其餘遍查本件全案卷證，復查無
    其他積極證據，足資認定被移送人有何積極之拉扯行為，因
    因致人何種結果，其如何拉、如何扯之如何積極行為，亦無
    違反當事人之意思，而以堵阻去路、強行糾纏等方式，以達
    其意圖賣淫目的之行為之積極證據或補強證據，職是，本件
    被移送人並無以何積極之如何拉、如何扯，亦無違反當事人
    之意思，而以堵阻去路、強行糾纏等方式，洵堪認定。再者
    ，被移送人彭敬雯於100年10月20日警詢時雖供述：伊自100
    年10月6日起至100年10月20日為警查獲時止，約接客30位客
    人，且為警查獲日當天有接2位客人等語，惟查，被移送人
    彭敬雯此部分除唯一自白外，其餘並無其他積極證據可佐其
    真實性，且與本件被移送事實係屬二回事，並無從據以認定
    被移送人對他人有何積極之拉扯行為，或違反當事人之意思
    ，而以堵阻去路、強行糾纏等方式，以達其意圖賣淫目的之
    行為，是本件不能證明被移送人有上開移送應予處罰之行為
    ，本院自無從遽予認定被移送人有何社會秩序維護法第80條
    第1項第2款所定之「拉客」行為而裁罰，應堪認定。
、補充說明
一、陷害教唆之法理
  (一)本院見解退而言之，縱認為言詞拉客亦為違反秩序之行為；
    惟查：社會秩序維護法第92條規定：「法院受理違反本法案
    件，除本法有規定者外，準用刑事訴訟法之規定。」同理，
    刑事訴訟法之法理亦在準備之列。本院認為：刑事法上所謂
    「陷害教唆」可區分為「創造犯意型」即真正陷害教唆，與
    「提供機會型」即「機會教唆」二種；前者係指行為人原無
    犯罪意思，因受他人（如便衣警察）之引誘，始生犯意，進
    而著手實行犯罪構成要件行為而言（最高法院91年台上字第
    1523號判決意旨參照）；此種情形所取得之證據，並無證據
    能力。後者係指行為人原本即有犯罪之意思，其從事犯罪構
    成要件行為之犯意，並非他人所創造，警察僅係利用機會加
    以誘捕，行為人即不得以陷害教唆置辯。申言之，此部分應
    屬「提供機會型」之「陷害教唆」，警察取得之證據，自非
    無證據能力（最高法院90年度台上字第606 號、90年度台上
    字第2972號、90年度台上字第4237號、90年度台上字第4038
    號、89年度台上字第5791號、87年度台上字第297 號判決意
    旨參照）。其次，已著手於犯罪行為之實行而不遂者，為未
    遂犯，刑法第25條第1 項定有明文。所謂著手係指犯罪行為
    人對於犯罪構成要件開始實行而言。以販賣毒品罪為例，實
    務上認為被告既有販賣毒品之故意，且與購買者談妥數量、
    價格，並約定交易地點，達成契約之合致，已經著手於犯罪
    行為之實行，嗣雖未及取交安非他命，即為警查獲，其販賣
    行為尚未得逞，依現行司法實務之見解，認仍應論以販賣罪
    之未遂犯（最高法院85年度第4 次刑事庭會議決議、87年度
    台上字第2005號判決意旨參照）。然則，如前所述，真正陷
    害教唆，行為之犯意既起於教唆，此種情形所取得之證據，
    並無證據能力。準此，進而言之，若行為人本有犯罪之意思
    ，卻因教唆而「著手」從事犯罪構成要件之行為，則無論其
    著手之既遂或未遂，皆係出於教唆而來，何以實務認為不能
    論以既遂之罪，卻可論以未遂之罪？申言之，「著手」既係
    出於教唆，基於抑制違法偵查之原則，就其著手部分，應同
    等加以排除始為合理。易言之，在陷害教唆，若其犯意係因
    教唆而來，本院同意實務之見解，應排除其犯意，不能就其
    犯意而論罪，從而所取得之證據，並無證據能力，不得作為
    證據；反之，若被告本有犯意，惟其著手係因教唆而來，本
    院認應限縮實務上之見解，僅能就其犯意論罪，既不能就其
    既遂部分論罪，亦不能就其未遂部分論罪，從而，其所取得
    之證據，在犯意所及之範圍內，並非無證據能力，仍得作為
    證據。
  (二)經查，就本案而言，被移送人向執法之警察拉客時，雖係本
    有拉客販淫之意圖，然其所拉客者係執法之警察，再由被拉
    客之警察執行逮捕，則其拉客之行為實與出於警察到場之陷
    害教唆無異，自不得認係違反秩序之行為；加上本法並無處
    罰未遂或處罰意圖之明文，則無論依實務之見解（只罰未遂
    犯），或依本院之見解（只罰意圖犯），本件行為皆不得加
    以處罰。
二、陷害教唆之自白如前所述，移送書所指控者，係被移送人向
    執法之警察拉客，然後再由警察加以逮捕；此項警察到場接
    受招攬再加以逮捕進而取得被移送人自白之方式，是否合法
    ，而其自白可否作為證據，即有探求之餘地。
  (一)本院見解依刑事訴訟法第158條之4規定：「除法律另有規定
    外，實施刑事訴訟程序之公務員因違背法定程序取得之證據
    ，其有無證據能力之認定，應審酌人權保障及公共利益之均
    衡維護。」此一權衡原則雖規定於刑事訴訟法，然於社會秩
    序維護法亦有相同之法理可資援用。民國92年02月06日新增
    訂而於92年9月1日施行之之該條文，關於人權保障及公共利
    益之均衡維護，如何求其平衡，因各國國情不同，學說亦是
    理論紛歧，依實務所見，一般而言，違背法定程式取得證據
    之情形，常因個案之型態、情節、方法而有差異，法官於個
    案權衡時，允宜斟酌違背法定程式之情節。違背法定程
    式時之主觀意圖。侵害犯罪嫌疑人或被告權益之種類及輕
    重。犯罪所生之危險或實害。禁止使用證據對於預防將
    來違法取得證據之效果。偵審人員如依法定程式有無發現
    該證據之必然性及(七)證據取得之違法對被告訴訟上防禦不利
    益之程度等各種情形，以為認定證據能力有無之標準，俾能
    兼顧理論與實際，而應需要。
  (二)續查，本案上開行止，由本院衡量結果，認為本件係秩序罰
    ，屬於溫和性之秩序違反，並非暴力性之秩序違反，對於執
    法警察類似陷害教唆之行為，其所取得之證據，自應加以排
    除，認其不具證據能力。申言之，刑事訴訟法第88條第1 項
    既規定現行犯不問何人得逕行逮捕之，被拉客之警察對於外
    觀上是違反秩序之行為人，加以逮捕，只生前述陷害教唆與
    否之問題，其逮捕不能謂之不法；惟如上所述，其之逮捕既
    被評價為違法，則因違法逮捕而取得被移送人之自白部分，
    衡之上開權衡原則，本院認為不得作為認定違反秩序之證據
    。因此，被移送人之自白既經排除證據能力，則警察之偵查
    報告書即因欠缺補強證據而屬證明力不足，自難執以處罰被
    移送人。
  (三)此外，復查無其他證據足證被移送人於上揭時地有為意圖賣
    淫而「拉客」之行為，是本件不能證明被移送人有上開移送
    應予處罰之行為，本院自無從遽予認定被移送人有本件違反
    何社會秩序維護法第80條第1項第2款所定之「拉客」行為而
    裁罰之。
肆、據上論斷，依社會秩序維護法第45條第2 項裁定如主文。
中    華    民    國    100   年    10    月    27    日
                      基隆簡易庭法  官  施添寶
以上正本證明與原本無異。
如不服本裁定，得於裁定書送達之翌日起5日內，以書狀述理
由，向本庭提起抗告。
中    華    民    國    100   年    10    月    27    日
                                書記官  施鴻均